臺灣屏東地方法院民事裁定
111年度抗字第68號
抗  告  人  李淑婷  
視同抗告人  李淑君  
            李淑純  
            李媞華  
相  對  人  林翠珍  
上列當事人間聲請拍賣抵押物事件，抗告人對於中華民國111年8
月31日本院111年度司拍字第80號裁定，提起抗告，本院裁定如
下：
    主  文
抗告駁回。
抗告費用新台幣壹仟元由抗告人負擔。
    理  由
一、按訴訟標的對於共同訴訟之各人必須合一確定者，共同訴訟
    人中一人之行為有利益於共同訴訟人者，其效力及於全體；
    不利益者，對於全體不生效力，民事訴訟法第56條第1項第1
    款定有明文。上開規定，於非訟事件關係人準用之，非訟事
    件法第11條亦設有明文。所謂共同訴訟人中一人之行為，有
    利益於共同訴訟人或不利益於共同訴訟人，係指於行為當時
    就形式上觀之，有利或不利於共同訴訟人而言，非指經法院
    審理結果有利者其效力及於共同訴訟人，不利者其效力不及
    於共同訴訟人而言。經查，相對人聲請准予拍賣抗告人與李
    淑君、李佩純、李媞華因共同繼承而公同共有如原裁定附表
    所示之不動產（下稱系爭不動產），原裁定予以准許，抗告
    人不服提起抗告，依上開說明，其抗告效力及於李淑君、李
    佩純、李媞華，爰將李淑君、李佩純、李媞華列為視同抗告
    人。　　
二、本件相對人主張：抗告人及視同抗告人之父李龍樹於100年7
    月間(103年12月間又變更)以其所有系爭不動產，為伊設定
    新台幣（下同）30萬元之最高限額抵押權(下稱系爭最高限
    額抵押權)，擔保債權確定期日為106年12月31日，以為其對
    伊所負借款債務之擔保，並經辦畢登記。嗣後李龍樹分別於
    101年1月13日、103年12月5日向伊借款12萬元及13萬元，並
    約定清償日期各為101年6月30日及106年12月31日，惟屆期
    並未依約清償，尚欠伊25萬元本息及違約金。又李龍樹於10
    4年12月31日死亡，抗告人、視同抗告人與其母王秀蘭因共
    同繼承而公同共有系爭不動產，並於105年3月17日辦畢繼承
    登記，嗣後王秀蘭又於111年3月7日死亡，抗告人及視同抗
    告人為其繼承人，並於111年6月20日辦畢繼承登記。則伊自
    得以抗告人及視同抗告人為相對人，聲請裁定准予拍賣系爭
    不動產，以資受償等語。
三、原裁定以相對人之聲請，核與民法第873條及第881條之17規
    定相符，而准予拍賣系爭不動產。抗告人不服提起抗告，其
    抗告意旨略以：伊父母李龍樹、王秀蘭於100年7月11日向相
    對人借款15萬元，並於101年至103年間陸續向相對人借款，
    惟伊母王秀蘭自107年間起開始還款，共已償還20萬2,000元
    。又伊父李龍樹向相對人借款之金額僅為25萬元，原裁定以
    系爭最高限額抵押權所擔保之債權總金額為30萬元，亦有不
    合。爰提起抗告，請求廢棄原裁定等語。
四、按抵押權人，於債權已屆清償期，而未受清償者，得聲請法
    院，拍賣抵押物，就其賣得價金而受清償，民法第873條定
    有明文。上開規定，依同法第881條之17規定，於最高限額
    抵押權準用之。又聲請拍賣抵押物係屬非訟事件，於最高限
    額抵押，法院祇須就抵押權人提出之文件為形式上審查，如
    認其有抵押權登記擔保範圍之債權存在，且債權已屆清償期
    而未受清償，即應為准許拍賣抵押物之裁定，債務人或抵押
    人對抵押債權之存否如有爭執，應另循訴訟途徑以謀解決（
    最高法院94年度台抗字第631號、94年台抗字第270號裁定意
    旨參照）。
五、經查，相對人主張之事實，業據其提出借據、土地、建物登
    記謄本、抵押權設定契約書、抵押權變更契約書、他項權利
    證明書、戶籍謄本及繼承系統表等件為證。又抗告人既不爭
    執依上開借據可證明李龍樹向相對人借款25萬元之事實，且
    陳述王秀蘭僅償還20萬2,000元，可見尚有部分抵押債務未
    為清償，則系爭最高限額抵押權所擔保之債權即仍屬存在。
    又上開擔保債權之清償日期分別為101年6月30日及106年12
    月31日，系爭最高限額抵押權擔保債權確定期日為106年12
    月31日，原裁定就此為形式上之審查，認應准許相對人之聲
    請，經核於法並無不合。至於系爭最高限額抵押權所擔保債
    權之實際數額為何，涉及實體上之法律關係，應由抗告人另
    行起訴以資解決，尚非本件非訟事件程序所得審究。抗告意
    旨徒以前揭情詞，指摘原裁定不當，求予廢棄，非有理由，
    應予駁回。
六、據上論結，本件抗告為無理由，依非訟事件法第46條、第21
    條第2 項、第24條第1 項、民事訴訟法第495 條之1 第1 項
    、第449 條第1 項、第95條、第78條，裁定如主文。
中　　華　　民　　國　　111 　年　　9 　　月　　28　　日
                  民事第二庭    審判長法  官  凃春生
                                      法  官  薛全晉　
                                      法  官  俞亦軒
正本係照原本作成。
不得抗告。
中　　華　　民　　國　　111 　年　　9 　　月　　28　　日
                                      書記官　鍾思賢